【裁判字號】    92,自,115
【裁判日期】    920630
【裁判案由】    侵占等
【裁判全文】
臺灣板橋地方法院刑事裁定                          九十二年度自字第一一五號
    自  訴  人  大輿出版社股份有限公司
    代  表  人  丙○○
    自  訴  人  珊如圖書出版有限公司
    代  表  人  丙○○
    自  訴  人  環輿出版有限公司
    代  表  人  戊○○
    右三人共同
    代  理  人  己○○
    被      告  甲○○
右列被告因侵占等案件，經自訴人提起自訴，本院裁定如左：
    主      文
自訴駁回。
    理      由
一、按法院或受命法官於自訴案件第一次審判期日前訊問及調查結果，如認為案件有
    刑事訴訟法第二百五十二條至第二百五十四條之情形者，得以裁定駁回其自訴，
    刑事訴訟法第三百二十六條第三項定有明文。
二、本件自訴意旨略以：自訴人「大輿出版社股份有限公司」、「珊如圖書出版有限
    公司」、「環輿出版有限公司」彼此為關係企業，從事圖書出版業務，被告甲○○（原名：孔憲宗）前於民國（下同）八十二年九月至九十年十二月於自訴人「
    大輿出版社股份有限公司」擔任業務員，依約被告甲○○理應恪遵公司規律，盡
    忠職守，不能有欺瞞、偽造、侵占公款等侵害自訴人權益之違法行為；詎被告甲○○竟於任職期間利用代自訴人向客戶收取書款之機會，連續將其代向「陽明書
    局」等四十幾家客戶收取之書款，暗自據為己有，而未繳交予自訴人。嗣經自訴
    人等先後與客戶確認及質問被告，始悉被告所侵占自訴人之書款別為：自訴人大
    輿出版社股份有限公司部分計新臺幣（下同）九十萬九千九百六十四元七角，自
    訴人珊如圖書出版有限公司部分計九萬五千七百三十二元，自訴人環輿出版有限
    公司部分計二萬四千七百十一元；又被告甲○○於八十二年九月到職時，依自訴
    人「大輿出版社股份有限公司」之規定，應覓妥兩位保證人，擔保被告甲○○於
    公司服務期間，絕對服從命令，遵守規律，如有竊盜公款及一切不法行為，保證
    人願負賠償追繳送辦之完全責任，惟被告甲○○竟偽造保證人「孔功」、「乙○○」之簽名，因認被告甲○○涉犯刑法第三百三十六條第二項之業務侵占罪嫌
    及刑法第二百十六條、第二百十條之行使偽造私文書罪嫌。
三、按犯罪事實應依證據認定之，無證據不得推定其犯罪事實；又不能證明被告犯罪
    者，應諭知無罪之判決；刑事訴訟法第一百五十四條、第三百零一條第一項分別
    定有明文。又犯罪事實之認定，應憑真實之證據，倘證據是否真實尚欠明確，自
    難以擬制推測之方法，為其判斷之基礎；而認定犯罪事實之證據係指足以認定被
    告確有犯罪行為之積極證據而言，該項證據自須適合於被告犯罪事實之認定，始
    得採為斷罪資料（參照最高法院五十三年臺上字第六五六號、二十九年上字第三
    一○五號判例）。且刑事訴訟上證明之資料，無論其為直接或間接證據，均須達
    於通常一般之人均不致有所懷疑，而得確信其為真實之程度，始得據為有罪之認
    定，若其關於被告是否犯罪之證明未能達此程度，而有合理懷疑之存在，致使無
    從形成有罪之確信，根據「罪證有疑，利於被告」之證據法則，即不得遽為不利
    被告之認定（參照最高法院七十六年臺上字第四九八六號判例）。其以情況證據
    （即間接證據）斷罪時，尤須基於該證據在直接關係上所可證明之他項情況事實
    ，本乎推理作用足以確證被告有罪，方為合法，不得徒憑主觀上之推想，將一般
    經驗上有利被告之其他合理情況逕予排除（參照最高法院三十二年上字第六七號
    判例），又自訴人與被告係處於對立地位，其提起自訴，係以使被告受刑事訴追
    為目的，是其指訴是否與事實相符？仍應調查其他證據以資審認（參照最高法院
    八十年度臺上字第四一四四號判決要旨）。
四、本件自訴人大輿出版社股份有限公司、珊如圖書出版有限公司、環輿出版有限公
    司認被告甲○○涉犯前開侵占罪嫌無非係以被告甲○○書立之自白書及應收帳明
    細為據，另認被告甲○○涉犯前開行使偽造私文書罪嫌無非係以「員工保證書」
    上「孔功」、「乙○○」之字跡與被告甲○○之筆跡相符，且孔功、乙○○
    均曾發函表示未曾擔任被告甲○○之職務保證人為其論斷依據。訊據被告甲○○
    固坦承曾任職於大輿出版社股份有限公司，且曾收取貨款而未繳回公司，另曾於
    「員工保證書」上為「孔功」、「乙○○」之署名，惟堅決否認有被訴之前開
    犯行；辯稱：伊係得原大輿出版社股份有限公司負責人丁○○之同意而借取該款
    項，伊並無不法所有之意圖，而「自白書」係事後應自訴人之要求而於預先繕打
    之「自白書」上簽名，又「員工保證書」上之印章均係孔功、乙○○本人蓋用
    ，渠等同意擔任保證人等語。
五、經查：
（一）證人丁○○曾出具聲明書，內載：「本人丁○○曾於甲○○收取業務上款項後
      ，因甲○○之要求，同意將上開業務上款項借予甲○○。上開情事，因為本人
      漏未告知子女，本人之子女丙○○（即大輿出版社股份有限公司及珊如圖書出
      版有限公司負責人）與戊○○（即環輿出版有限公司負責人）誤以為甲○○侵
      占公款，實係誤會一場，特此聲明。」，嗣證人丁○○亦到庭證稱被告確實曾
      向伊借貨款，且上開聲明書係伊所為（見本院九十二年五月二十八日訊問筆錄
      ），而自訴代理人亦陳稱：「公司原本是丁○○當家，丁○○當時是有說把收
      款來的金錢借給被告，但小老闆接手之後並不知道這件事，甲○○也沒有向小
      老闆報告過這件事，所以小老闆才會提出這個訴訟，這可能是陰錯陽差的誤會
      。」（見本院九十二年四月十六日訊問筆錄），且其亦表示不予追究（見本院
      九十二年六月十八日訊問筆錄），是尚難因被告未將貨款交予自訴人且於事後
      於預先繕打之「自白書」上簽名即認被告有業務侵占之犯行。
（二）又證人孔功、乙○○於本院審理中均已到庭證稱確有於前開「員工保證書」
      上親自蓋章（見本院九十二年四月二日訊問筆錄），並同意擔任保證人，是被
      告雖坦承「員工保證書」之其餘文字（保證人之姓名、年齡、身分證字號、職
      業、住址、與保證人之關係）均其所書寫，然微論通觀「員工保證書」，就該
      等文字本無限制須由保證人親自為之；況且，該「員工保證書」之「保證人會
      保簽名蓋章」欄均有「孔功」、「乙○○」之印文，衡情被告書寫其餘部分
      ，亦難認有何偽造文書之犯行而足以生損害於他人。
六、綜上所述，被告甲○○所辯尚非全然無足採信，而自訴人認被告涉犯前開罪嫌，
    所為之舉證並不足為被告有罪之認定；此外，本院復查無何積極證據足資證明被
    告犯罪，是被告犯罪嫌疑不足而有刑事訴訟法第二百五十二條第十款之情形，揆
    諸首開說明，本件自訴應予駁回。
據上論斷，應依刑事訴訟法第三百二十六條第三項、第二百五十二條第十款，裁定如
主文。
中      華      民      國      九十二      年     六     月    三十    日
                                      臺灣板橋地方法院刑事第五庭
                                          法  官  陳  鴻  清
右正本證明與原本無異
如不服本裁定應於送達後五日內向本院提出抗告狀
                  書記官  林  蔚  然
中      華      民      國      九十二      年     七     月     三     日


司法院資訊處製作；財團法人民間司法改革基金會備份。
